【裁判字號】    97,抗,87
【裁判日期】    970509
【裁判案由】    本票裁定
【裁判全文】
臺灣臺北地方法院民事裁定                97年度抗字第87號
抗  告  人  乙○○
相  對  人  朝日租車股份有限公司
法定代理人  甲○○
上列抗告人因與相對人間聲請本票准許強制執行事件，抗告人對
於中華民國96年10月23日本院所為之96年度票字第71599號民事
裁定提起抗告，本院裁定如下：
    主  文
原裁定關於抗告人乙○○之部分廢棄。
上開廢棄部分，相對人在原審之聲請駁回。
聲請及抗告費用新台幣貳仟元由相對人負擔。
    理  由
一、本件相對人聲請意旨略以：其執有抗告人與文雅室內設計有
    限公司為共同發票人，於民國96年4月26日共同簽發之本票
    一紙，內載金額新台幣（下同）604,800元，付款地：台北
    市，利息按年息6%，到期日96年9月14日，並免除作成拒絕
    證書，詎於到期後經提示未獲付款，並提出本票乙紙（下稱
    系爭本票）為證，聲請裁定准許強制執行云云。原裁定以本
    件聲請與票據法第123條規定相符，裁定准予就系爭本票金
    額為強制執行。
二、本件抗告意旨略以：系爭本票係第三人張文斌利用職務之便
    保管文雅室內設計有限公司（下稱文雅公司）大小章所簽發
    ，抗告人不知有系爭本票存在，更非抗告人於系爭本票蓋章
    ：且抗告人寄放於人張文斌處之私章，係為文雅公司之事務
    方便第三人張文斌使用而寄放，並未授權張文斌以抗告人之
    個人名義使用該私章簽發票據；況該紙本票上發票人欄僅有
    文雅公司之大章及抗告人即文雅公司法定代理人之章，此與
    一般商業慣例公司簽發票據時必定有公司大章及負責人之小
    章，而真正發票人為公司，非公司與負責人共同開票之情況
    不謀而合，顯見發票人應為文雅公司，並非由文雅公司與抗
    告人共同簽發系爭本票，苟系爭本票係抗告人與文雅公司共
    同簽發，則除文雅公司大小章外，抗告人應另行在系爭本票
    上蓋章始符常理，而非僅有文雅公司大小章，是抗告人非發
    票人，自毋庸依該票據文義負責。復系爭本票係第三人張文
    斌於96年4月間向相對人辦理租車時簽發，作為擔保之用，
    而相對人並未持系爭本票向抗告人提示，相對人既未提示該
    本票，即不得開始行使追索權。又相對人既請求裁定准許於
    604,800元之範圍內強制執行，即應證明發票人即抗告人曾
    拒絕給付該604,800元；然本件相對人並未就「604,800元」
    之本票提示請求付款，亦未曾因此遭拒絕付款，縱相對人不
    必作成拒絕證書，亦非可於不符票據法規定之情形下行使追
    索權、聲請准許強制執行之裁定等語。
三、按在票據上簽名者，依票上所載文義負責。二人以上共同簽
    名時，應連帶負責。票據法第5條定有明文。另公司之法定
    代理人在支票上除蓋用公司名章外，又自行簽名或蓋章於支
    票，究係以代理人之意思，代理公司簽發支票？抑自為發票
    人，而與公司負共同發票之責任？允宜就其全體蓋章之形式
    及趣旨以及社會一般觀念而為判斷。（最高法院70年度台上
    字第1529號裁判意旨參照）。
四、經查，系爭支票發票人欄所蓋印章，依序為文雅室內設計有
    限公司印、乙○○印，而抗告人乙○○為文雅室內設計有限
    公司之代表人，亦有公司變更登記表可稽，自系爭本票全體
    蓋章形式及趣旨觀之，並揆諸一般社會觀念，應認乙○○之
    章，係為文雅室內設計有限公司發票，並非以個人名義與該
    公司共同發票，是從系爭本票形式上審查，抗告人乙○○個
    人並非共同發票人，從而，原審就抗告人乙○○准許強制執
    行之裁定，顯有未洽，抗告人抗告意旨指摘原裁定此部份不
    當，求予廢棄，為有理由，爰由本院予以廢棄，改判如主文
    第2項所示。
五、據上論結，本件抗告為有理由。依非訟事件法第46條、第21
    條第2項、第24條第1項，民事訴訟法第495條之1第1項、第
    450條、第78條，裁定如主文。
中    華    民    國    97    年    5     月    9     日
                  民事第二庭  審判長法  官  黃蓓蓓
                                    法  官  蔡政哲
                                    法  官  吳淑惠
以上正本係照原本作成。
不得再抗告
中    華    民    國    97    年    5     月    12    日
                                    書記官  蔡凱如


司法院資訊處製作；財團法人民間司法改革基金會備份。
